臺灣臺中地方法院刑事判決
111年度交訴字第266號
公  訴  人  臺灣臺中地方檢察署檢察官
被      告  李延宏



上列被告因肇事逃逸罪等案件，經檢察官提起公訴（111年度偵
字第24313號），因被告於準備程序中就被訴事實為有罪之陳述
，本院合議庭裁定由受命法官獨任進行簡式審判程序，判決如下
：
    主    文
丁○○犯肇事致人傷害逃逸罪，處有期徒刑陸月，如易科罰金，以
新臺幣壹仟元折算壹日。緩刑貳年，緩刑期間付保護管束，並應
向檢察官指定之政府機關、政府機構、行政法人、社區或其他符
合公益目的之機構或團體，提供陸拾小時之義務勞務。
    犯罪事實
一、丁○○於民國111年4月24日12時45分許，無駕駛執照而駕駛向
    友人詹皇哲借用之車牌號碼000-0000號重機車（登記車主：
    林麗花），沿臺中市東區復興路4段，由振興路往大勇街方
    向（即東北往西南）行駛至復興路4段與大智北一街、大智
    路交岔路口機車停等區停等紅燈後，正起駛直行之際，適乙○○駕駛車牌號碼000-0000號重機車，黃裕豐則駕駛車牌號碼
    000-0000號重機車附載丙○○，並均沿同路段同方向中間車道
    ，一前一後行駛至上開交岔路口，丁○○原應注意汽車行駛時
    ，駕駛人應注意車前狀況及兩車並行之間隔，隨時採取必要
    之安全措施，且汽車超車時，前行車減速靠邊或以手勢或亮
    右方向燈表示允讓後，後行車始得超越，超越時應顯示左方
    向燈並於前車左側保持半公尺以上之間隔超過，而依當時天
    候路況均良好，亦無不能注意之情事，竟疏未注意兩車並行
    之間隔，亦未顯示左方向燈顯示方向燈並於前車左側保持半
    公尺以上之間隔超過，在前行車尚未表示允讓之情況下，即
    行貿然偏左超越在其前方路口機車待轉區起駛之前行車，其
    所駕駛上開重機車左側把手與乙○○所駕駛上開重機車右側把
    手發生碰撞，致乙○○再向左側碰撞黃裕豐所駕駛上開重機車
    ，均當場人車倒地，致乙○○受有左側小腿擦傷、左側踝部擦
    傷、左側手肘擦傷、左側踝部挫傷、左腳第三第四蹠骨骨折
    等傷害（丁○○此部分所涉過失傷害犯行，因乙○○撤回告訴，
    業由本院另為不受理判決），丙○○則受有右前臂擦傷、右膝
    擦傷、左小腿挫傷等傷害（丙○○受傷部分，未據告訴）。詎
    丁○○於駕駛上開動力交通工具發生交通事故，且應能預見乙○○、丙○○已因車禍受傷，竟基於肇事逃逸之犯意，未報警救
    護或為其他必要救護措施，未停留在現場為向傷者或警察等
    有關機關表明身分等必要措施，即逕自駕車離去。
二、案經乙○○、丙○○訴由臺中市政府警察局第三分局報告臺灣臺
    中地方檢察署檢察官偵查起訴。
    理    由
一、本案被告丁○○所犯係死刑、無期徒刑、最輕本刑為3年以上
    有期徒刑以外之罪，其於準備程序中就前揭被訴事實為有罪
    之陳述，經本院告知簡式審判程序之旨，並聽取公訴人、被
    告之意見後，經裁定進行簡式審判程序審理，則本案證據之
    調查，依刑事訴訟法第273條之2規定，自不受同法第159條
    第1項、第161條之2、第161條之3、第163條之1及第164條至
    第170條規定之限制。
二、上開犯罪事實，業據被告於本院準備程序及審理時均坦承不
    諱，核與證人乙○○、丙○○、黃裕豐、詹皇哲於警詢、偵查中
    證述情節大致相符（見偵卷第21至29頁、第31至37頁、第12
    3至124頁），並有警員職務報告、臺中市政府警察局道路交
    通事故初步分析研判表、交通事故補充資料表、道路交通事
    故現場圖、道路交通事故調查報告表（一）、（二）、現場
    照片、行車記錄器錄影畫面擷取照片、路口監視器錄影畫面
    擷取照片、衛生福利部臺中醫院診斷證明書影本、澄清綜合
    醫院診斷證明書、郭大添骨科診所診斷證明書、臺中市○○○○○道路○○○○○○○○○○○○○○○○路○○○○○○○○0○號查詢汽車、機車駕
    駛人查詢結果、車輛詳細資料報表、公路監理WebService系
    統查詢結果瀏覽/證號查詢汽、機車駕駛人查詢結果等件在
    卷可參（見核交2357卷第15至19頁，偵卷第11頁、第55至61
    頁、第65至77頁、第81至87頁、第95至109頁、第125頁，本
    院卷第21頁），足認被告上開任意性自白與事實相符，堪以
    採信。按所謂「逃逸」係指離開事故現場而逸走之行為，駕
    駛人於發生交通事故致人死傷時，應有在場之義務，至於駕
    駛人對於事故發生有無過失、被害人是否處於無自救力狀態
    、所受傷勢輕重，則非所問。交通事故駕駛人雖非不得委由
    他人救護，然仍應留置現場等待或協助救護，並確認被害人
    已經獲得救護，或無隱瞞而讓被害人、執法人員或其他相關
    人員得以知悉其真實身分、或得被害人同意後始得離去。倘
    若不然，駕駛人不履行停留現場之義務而逕自離去（包含離
    去後折返卻未表明肇事者身分），自屬違反誡命規範而構成
    逃逸（最高法院110年度台上字第613號刑事判決參照）。本
    案被告對於其駕駛機車與他車發生碰撞可能致人受傷等節應
    可預見，被告未為任何救護或其他必要措施，亦未留下任何
    聯絡資訊使檢警等偵查機關得以查知其真實身分，參諸前揭
    說明，被告確有駕車肇事致人受傷而逃逸之主觀犯意及客觀
    事實，至為明確。是以，被告前開任意性自白與事實相符，
    堪予採信。本案事證明確，被告犯行洵堪認定，應依法論科
    。
三、論罪科刑：
（一）核被告所為，係犯刑法第185條之4第1項前段之肇事致人
      傷害逃逸罪。
（二）被告為未領有普通重型機車駕駛執照之人，有公路監理電
      子閘門系統/證號查詢汽車、機車駕駛人查詢結果、公路
      監理WebService系統查詢結果瀏覽/證號查詢汽、機車駕
      駛人查詢結果單在卷可參（見偵卷第97至99頁，本院卷第
      21頁），是其於本案車禍發生當時屬無照駕駛。惟按道路
      交通管理處罰條例第86條第1項規定：「汽車駕駛人，無
      駕駛執照駕車、酒醉駕車…，因而致人受傷或死亡，依法
      應負刑事責任者，加重其刑至2分之1」，依其文義觀察，
      係以無駕駛執照或酒醉之人駕駛汽車，因過失致人受傷或
      死亡，而須負刑法第284條、第276條之過失傷害或過失致
      人於死罪責者，始有其適用；至刑法第185條之4之肇事逃
      逸罪，則在處罰駕駛動力交通工具者，於肇事致人死傷後
      而逃逸之行為，尚不在得依前揭道路交通管理處罰條例第
      86條第1項之規定加重其刑之範圍（最高法院92年度台非
      字第50號判決要旨參照）。從而，被告本案所犯肇事致人
      傷害逃逸罪，尚無適用道路交通管理處罰條例第86條第1
      項規定加重其刑之餘地，附此敘明。另本案係經警員連繫
      車主並輾轉獲悉使用車輛人為本案被告，由警方聯繫被告
      到案說明，是本案司法警察顯於被告到案說明前，已發覺
      犯罪嫌疑人，本案自無須依刑法第62條前段規定減輕其刑
      ，附此敘明。
（三）爰審酌：被告騎車肇事致被害人乙○○、丙○○受傷後，未迅
      速協助將乙○○、丙○○送醫救治，逕自離去，所為誠屬不應
      該；惟念被告犯後尚能坦承犯行，被告與告訴人乙○○於本
      院成立調解，乙○○撤回過失傷害之告訴，且表示對非告訴
      乃論之罪部分，同意不追究刑事責任，有本院調解結果報
      告書、聲請撤回告訴狀、調解程序筆錄、訊問筆錄等件在
      卷可佐（見本院卷第37至46頁），被害人丙○○於警詢時並
      未提出過失傷害告訴，僅提出肇事逃逸告訴，於偵查中具
      狀表示希望撤回告訴，有丙○○警詢筆錄、刑事請假狀可參
      （見偵卷第31至33頁、第127頁），經本院函詢被害人丙○○是否願意給予被告緩刑機會，被害人丙○○均未函覆本院
      （見本院卷第75頁、第89頁），暨考量被告並無前科紀錄
      ，及被告自陳高中肄業，目前待業中，沒有未成年子女需
      扶養，不用扶養父母（見本院卷第106頁）等一切情狀，
      量處如主文所示之刑，並諭知易科罰金之折算標準，以資
      懲儆。
（四）查被告前無論罪科刑紀錄，業據前述。本院審酌被告短於
      思慮致罹刑章，然犯後業已坦承犯行，與告訴人乙○○成立
      調解，諒其經此偵審程序及刑之宣告後，應知所警惕，本
      院因認前開所宣告之刑，以暫不執行為適當，爰依刑法第
      74條第1項第1款規定，宣告緩刑2年，以勵自新。復為確
      保被告記取教訓並建立尊重法治之正確觀念，認有課予一
      定負擔之必要，爰依刑法第74條第2項第5款規定，諭知被
      告應於緩刑期間內向指定之政府機關、政府機構、行政法
      人、社區或其他符合公益目的之機構或團體提供如主文所
      示時數之義務勞務，且依刑法第93條第1項第2款規定，於
      緩刑期間內應付保護管束；倘被告於本案緩刑期間，違反
      上開所定負擔，且情節重大，足認有執行刑罰之必要，檢
      察官得依刑法第75條之1第1項第4款規定，聲請撤銷緩刑
      之宣告，執行宣告刑，附此敘明。
據上論斷，應依刑事訴訟法第273條之1第1項、第299條第1項前
段，刑法第185條之4、第41條第1項前段、第74條第1項第1款、
第2項第5款、第93條第1項第2款，刑法施行法第1條之1第1項，
判決如主文。
本案經檢察官蔡仲雍提起公訴，檢察官甲○○到庭執行職務。
中　　華　　民　　國　　111 　年　　12　　月　　21　　日
                  刑事第十九庭  法  官  張美眉
以上正本證明與原本無異。
如不服本判決應於收受送達後20日內向本院提出上訴書狀，並應
敘述具體理由；其未敘述上訴之理由者，應於上訴期間屆滿後20
日內向本院補提理由書（均須按他造當事人之人數附繕本）「切
勿逕送上級法院」。
告訴人或被害人如不服判決，應備理由具狀向檢察官請求上訴，
上訴期間之計算，以檢察官收受判決正本之日起算。
                                書記官 賴宥妡　　　　　
中　　華　　民　　國　　111 　年　　12　　月　　21　　日
　　　　　　　　　
附錄論罪科刑法條
中華民國刑法第185條之4
駕駛動力交通工具發生交通事故，致人傷害而逃逸者，處6月以
上5年以下有期徒刑；致人於死或重傷而逃逸者，處1年以上7年
以下有期徒刑。
犯前項之罪，駕駛人於發生交通事故致人死傷係無過失者，減輕
或免除其刑。